ACORDAO-COMPLETO-2349325

ACÓRDÃO 813/2020 ATA 3/2020 - SEGUNDA CÂMARA

VISTOS, relatados e discutidos os embargos de declaração interpostos por Sebastião Pelizari Júnior, Antônio Carlos Chaves da Rocha e Edileusa Martins Teixeira Costa em face do Acórdão 583/2019-TCU-Segunda Câmara, que manteve intacto o Acórdão 4539/2014-TCU-Segunda Câmara, que havia negado provimento ao recurso de reconsideração contra o Acórdão 5717/2013-TCU-Segunda Câmara,
ACORDAM os Ministros do Tribunal de Contas da União, reunidos em Sessão da Segunda Câmara, ante as razões expostas pelo Relator, em:
9.1. com fundamento nos arts. 32, inciso II, e 34 da Lei 8.443/1992, conhecer dos embargos de declaração; 
9.2 no mérito, acolher os aclaratórios, com efeito modificativo, dar-lhes provimento parcial no sentido de tornar insubsistente o acórdão recorrido, bem como o Acórdão 4539/2014-TCU-Segunda Câmara, e de reformar o Acórdão 5717/2013-TCU-Segunda Câmara, que passa a viger com a seguinte redação:
 "9.1 rejeitar, com fulcro nos §§ 1º e 2º do art. 12 da Lei nº 8.443/1992 c/c o art. 202, §§ 2º e 3º do Regimento Interno do TCU, as alegações de defesa dos senhores Sebastião Pelizari Júnior, Antônio Carlos Chaves da Rocha e Edileusa Martins Teixeira Costa, com a abertura de novo e improrrogável prazo para o recolhimento da importância de R$ 29.873,35 (vinte e nove mil oitocentos e setenta e três reais e trinta e cinco centavos) , atualizada monetariamente, calculados a partir de 30/5/2008, até a efetiva quitação do débito, nos termos da legislação em vigor;
9.2 cientificar aos responsáveis que a liquidação tempestiva do débito, atualizado monetariamente, saneará o processo e as respectivas contas poderão ser julgadas regulares com ressalvas, dando-se-lhe quitação, nos termos do § 2º do art. 12 da Lei nº 8.443/1992 c/c os §§ 3º e 4º do art. 202 do Regimento Interno deste Tribunal;
9.3 autorizar, com amparo no art. 26 da Lei nº 8.443, de 1992, c/c o art. 217 do RI/TCU, o parcelamento do débito, em até 36 (trinta e seis) parcelas mensais e sucessivas, esclarecendo que a falta de pagamento de qualquer parcela importará no vencimento antecipado do saldo devedor, de acordo com o § 2º do art. 217 do RI/TCU"; e
9.3 dar ciência desta deliberação aos recorrentes e aos interessados.

Embargos de declaração interpostos contra acórdão que manteve decisão negando provimento a recurso de reconsideração  por meio do qual os embargantes foram condenados solidariamente em débito com aplicação de multa, em razão de irregularidades na aplicação de recursos transferidos pelo Incra ao Instituto de Desenvolvimento Rural do Estado do Tocantins  Ruraltins.

Segunda Câmara

Entidades/Órgãos do Governo do Estado de Tocantins.

3. Interessados/Responsáveis/Recorrentes:
3.1. Interessado: Instituto de Desenvolvimento Rural do Estado do Tocantins (25.052.507/0001-10)
3.2. Responsáveis: Antonio Carlos Chaves da Rocha (XXX.232.163-XX); Auto Posto de Combustíveis 61 Ltda. (07.878.888/0001-09); Edileusa Martins Teixeira Costa (XXX.439.401-XX); Sebastião Pelizari Júnior (XXX.490.671-XX).
3.3. Recorrentes: Antonio Carlos Chaves da Rocha (XXX.232.163-XX); Edileusa Martins Teixeira Costa (XXX.439.401-XX); Sebastião Pelizari Júnior (XXX.490.671-XX).

13.1. Ministros presentes: Ana Arraes (Presidente), Augusto Nardes (Relator), Aroldo Cedraz e Raimundo Carreiro.

ACORDAO-COMPLETO-2412117

Acórdão de Relação 6303/2020 - Segunda Câmara

Acórdão de Relação

AUGUSTO NARDES

Ministro Augusto Nardes.

Trata-se de embargos de declaração interpostos por Sebastião Pelizari Júnior, Antônio Carlos Chaves da Rocha e Edileusa Martins Teixeira Costa em face do Acórdão 583/2019-TCU-Segunda Câmara, que manteve intacto o Acórdão 4539/2014-TCU-Segunda Câmara, que havia negado provimento ao recurso de reconsideração contra o Acórdão 5717/2013-TCU-Segunda Câmara.
	Na sequência, reproduzo parte substancial da peça recursal.
"I - Do Acórdão Embargado. 
Com base nos princípios da busca da verdade material e do formalismo moderado, bem como do devido processo legal com as garantias do contraditório e da ampla defesa, os Embargantes, todos aplicáveis ao caso, no recurso anterior requereram o julgamento pela regularidade das contas e, alternativamente, a autorização para a devolução dos recursos. 
Em resposta, como fundamento para a rejeição, além de afirmar que não seria o caso de omissão, contradição e obscuridade, o voto condutor do acórdão alega que, os Embargos de Declaração não se prestam a modificar o julgado e que também em sede de EDs não seria possível atender ao pedido de devolução de recursos nos termos do art. 202, § 42 do Regimento Interno.
II - Do pedido expresso de efeitos suspensivos. 
Senhor Ministro, 
Antes de mais nada, considerando a realidade dos autos, bem como o despacho realizado pessoalmente no Gabinete de Vossa Excelência recentemente, requer-se com o conhecimento dos presentes Embargos a concessão dos efeitos suspensivos. 
É da Lei Orgânica dessa Corte (Lei nº 8.443/92) a regra de que os Recursos contra suas decisões têm efeito suspensivo, inclusive os Embargos de Declaração (Art. 34 (...) § 2° Os embargos de declaração suspendem os prazos para cumprimento da decisão embargado e para interposição dos recursos previstos nos incisos I e III do art. 32 desta Lei.) 
Assim, os embargantes esperam contar com a manutenção do efeito suspensivo do acórdão até seu deslinde final, haja vista a significância do caso, a inexpressividade dos valores financeiros envolvidos, e, especialmente, a gravidade das consequências pessoais e funcionais para os embargantes, como a seguir será demonstrado. 
III -Da alegação de inconformismo com a decisão de mérito. 
Consta do acórdão embargado a seguinte afirmação: 
12. Em suma, a linha argumentativa apresentada em grande parte dos embargos evidencia o inconformismo dos responsáveis com os termos da deliberação recorrida e da decisão condenatória e a busca da rediscussão do mérito do julgado, o que não se coaduna com a via estreita dos embargos declaratórios, consoante jurisprudência assente neste Tribunal. 
Há que se reconhecer, de fato, que os Embargantes se insurgem contra o julgado por inconformismo. Contudo, o inconformismo e, até, uma certa indignação se refere à certeza de que a se manter a decisão de mérito estará esta Corte cometendo um equívoco, punindo servidores que atuaram dentro das normas e práticas da época, com a mais absoluta boa-fé e buscando o interesse público. E, sem exagero, estará mantendo uma injustiça.
Aliás, injustiça que já causou os maiores dissabores aos Embargantes, com exposição na mídia e consequências em suas vidas funcionais como servidores públicos. Aliás, até em sua saúde física e mental, uma vez que comprovadamente, pelo menos um deles já passou por severo quadro depressivo. 
Sim, trata-se de um inconformismo saudável e justificável ou, em outras palavras, de uma indignação justificável próprio de quem tem certeza de que a decisão é equivocada e merece ser revista. 
Mas isso, evidentemente, como restará demonstrado, não significa que no âmbito desta Corte não é cabível pleitear a alteração de mérito em sede de Aclaratórios, sobretudo, como é o caso, quando são apresentados fatos novos capazes de demonstrar a regularidade das condutas até então tidas por irregulares. 
IV - Da possibilidade de dar efeitos infringentes aos Embargos de Declaração. 
Os Embargantes, por seu procurador, têm consciência da via estreita dos EDs para efeito de conceder efeitos modificativos de mérito no âmbito do Tribunal de Contas da União. A tanto que anotaram nos preâmbulos do mencionado recurso. 
Contudo, considerando a realidade dos autos, entenderam tratar-se daqueles casos em que Vossa Excelência vem admitindo conceder os mesmos efeitos. Para demonstrar o que ora se afirma, colaciona-se a seguir alguns precedentes, apenas como exemplos: 
Acórdão 1121/2018-TCU-Segunda Câmara 
1. Processo n° TC Processo 005.044/2015-4. (...) 
5. Relator: Ministro Augusto Nardes. 
5.1. Relator da deliberação recorrida: Ministro Augusto Nardes.
 (...) 
ACORDAM os Ministros do Tribunal de Contas da União, reunidos em Sessão da 2° Câmara, ante as razões expostas pelo Relator, em: 
9.1. conhecer dos presentes embargos de declaração, com base nos arts. 32, inciso II, e 34, caput e § 12, da Lei 8.443/1992, e, no mérito, acolhê-los, com efeito infringente, de modo a tornar sem efeito o Acórdão 8.121/2017-TCU-2° Câmara (Excerto da Relação 26/2017-TCU-2° Câmara) ; (...) 
Acórdão 8705/2017-TCU-Segunda Câmara 
Processo n° TC Processo 003.490/2015-7. 
 (...) 
5. Relator: Ministro Augusto Nardes 
5.1. Relator da deliberação recorrida: Ministro Augusto Nardes. 
 (...) 
ACORDAM os Ministros do Tribunal de Contas da União, reunidos em Sessão da Segunda Câmara, ante as razões expostas pelo Relator, em: 
9.1. conhecer, com fundamento nos arts. 32 e 34 da Lei n° 8.443/1992, dos embargos de declaração opostos por Cairo Alberto de Freitas e Hospfar Indústria e Comércio de Produtos Hospitalares Ltda. para, no mérito, dar-lhes provimento parcial, estendendo seus efeitos ao Sr. Antônio Durval de Oliveira Borges, de modo a tornar insubsistente o subitem 9.3 do Acórdão 2.876/2017-TCU-2° Câmara e manter em seus exatos termos os demais itens da deliberação recorrida; e (...) 
11. Data da Sessão: 26/9/2017 - Ordinária. 
Acórdão 1883/2017-TCU-Plenário 
Processo n° TC Processo 017.606/2009-6. 
 (...) 
5. Relator: Ministro Augusto Nardes. 
5.1. Relator da deliberação recorrida: Ministro Augusto Nardes.
 (...) 
ACORDAM os Ministros do Tribunal de Contas da União, reunidos em Sessão do Plenário, diante das razões expostas pelo Relator, em: 
9.1. conhecer dos presentes embargos de declaração opostos por Flávio da Costa Britto, uma vez preenchidos os requisitos de admissibilidade previstos nos arts. 32, inciso II, e 34 da Lei 8.443/1992, para, no mérito, acolhê-los, concedendo-lhes efeitos infringentes, nos termos do art. 287, § 79, do Regimento Interno do TCU, a fim de dar nova redação ao Acórdão n° 2.068/2014- TCU-2° Câmara, julgando as contas do Sr. Flávio da Costa Britto Neto regulares com ressalvas, afastando a imputação de multa a ele cominada, dando-lhe quitação, em virtude das razões apontadas no voto condutor deste Acórdão e com fundamento nos arts. 12, inciso 1, 16, inciso II, 18 e 23, inciso II, da Lei 8.443/92, e determinando o arquivamento destes autos; (...) 
11. Data da Sessão: 30/8/2017 - Ordinária. 
Acórdão 1420/2017-TCU-Plenário 
Processo nº TC Processo 017.453/2012-7. 
 (...) 
5. Relator: Ministro Augusto Nardes. 
5.1. Relator da deliberação recorrida: Ministro Augusto Nardes. 
ACORDAM os ministros do Tribunal de Contas da União, reunidos em sessão do Plenário, ante as razões expostas pelo Relator e com fundamento nos arts. 32, inciso 11, e 34 da Lei 8.443/1992, c/c os arts. 277, inciso III, e 287 do Regimento Interno, em: 
9.1. conhecer dos presentes embargos de declaração e no mérito, acolhê-los com efeito infringente para: 
9.1.1. tornar sem efeito o Acórdão 912/2017-TCU-Plenário; 
9.1.2. sobrestar a apreciação dos embargos de declaração opostos às peças 197 e 198 ao Acórdão 69/2017-TCU-Plenário;
 (...) 
11. Data da Sessão: 5/7/2017 - Ordinária.
Acórdão 3582/2017-TCU-Segunda Câmara 
Processo n° TC Processo 023.500/2013-1. 
 (...) 
5. Relator: Ministro Augusto Nardes. 
5.1. Relator da deliberação recorrida: Ministro Augusto Nardes. 
ACORDAM os ministros do Tribunal de Contas da União, reunidos em sessão da Segunda Câmara, ante as razões expostas pelo Relator e com fundamento nos arts. 32, inciso II, e 34 da Lei 8.443/1992, c/c os arts. 277, inciso III, e 287 do Regimento Interno, em: 
9.1. conhecer dos embargos de declaração opostos e acolhê-los com efeitos infringentes;
9.2. tornar sem efeito o Acórdão 2.264/2017-TCU-2° Câmara; 
9.3. conhecer do pedido de reexame interposto pelas então recorrentes contra o Acórdão 2.385/2015-TCU-2° Câmara e, no mérito, dar-lhe provimento no sentido de modificar o subitem 9.2 do acórdão recorrido, que passa a ter a seguinte redação, tornando insubsistentes os subitens 9.3 e 9.4 do mesmo decisum:
'9.2. considerar parcialmente cumprida a determinação constante do item 1.5.2.1 do Acórdão 1120/2010-TCU-Segunda Câmara;' (...) 
11. Data da Sessão: 2/5/2017 -Ordinária.
V - Do aparecimento de fato novo capaz de influir no convencimento da Corte. 
Em recente debate sobre o tema com assessoria desta Corte, em audiência realizada com vossa Excelência no último dia 21 de fevereiro de 2019 foi lembrado algo extremamente importante para a demonstração não só da boa-fé e da correção com que os Embargantes se conduziram à época, mas também da prática de ato que na Administração do Ruraltins e do próprio Governo do Tocantins era comum. Qual seja? A compra de combustível mediante o pagamento de uma só vez para obter economia, haja vista os aumentos de preço à época e especialmente das condições de abastecimento dos veículos que serviam aos servidores que prestavam assistência aos agricultores assentados no interior do Estado do Tocantins. 
Como se pode ver na documentação em anexo, há pelo menos três casos, dentre os muitos existentes, em que o pagamento foi realizado de forma adiantada, mantendo o posto como fiel depositário. Aliás, muitos outros poderão ser encontrados em pesquisa mais exaustiva, o que não foi possível neste momento em razão da exiguidade do tempo. 
No primeiro caso, pelo processo de aquisição de combustível n° 2002/3449/0330 (doc. 01) o Ruraltins adquiriu 3.476 litros de gasolina e pagou de uma única vez. Aliás, este caso é em tudo igual ao dos presentes autos, uma vez que a aquisição se deu no âmbito de convênio celebrado com o INCRA para a prestação de Assistência aos assentados no Estado. 
É o que se pode ver na Nota Fiscal emitida pelo Auto Posto Verão como comprovante do pagamento de todo o combustível adquirido, ou seja, 3.476 litros de gasolina, e que se encontra na fl. 43 dos autos administrativos ora anexados (doc. 01) e que adiante é reproduzida.
[cópia nota fiscal]
E, como se pode conferir à fl. 45 dos mesmos autos administrativos, Auto Posto Verão emitiu Carta de Crédito para a retirada posterior do combustível pago de uma só vez.
[cópia nota fiscal]
No segundo caso, pelo processo de aquisição de combustível n° 2006/3449/00238 pelo Ruraltins para Miracema-TO (doc. 02) o Auto Posto Milenium recebeu o valor de R$ 5.500,00 para pagamento de 2.000 litros de gasolina.
[cópia nota fiscal]
E, como se vê na fl. 18 do processo administrativo (doc. 02) , tratava-se de 'combustível a ser retirado em Miracenna-TO', uma vez que a aquisição se destinava a atender as necessidades daquela região.
[cópia ordem de compra]
O terceiro caso é em tudo semelhante. Trata-se da aquisição de 2.500 litros de gasolina comum para a região de Araguaína-TO por meio do processo de aquisição n2 2006/3449/000312 (doc. 03) . Nesse caso a aquisição foi de 2.000 litros de combustível; 
E, do mesmo modo, como se pode ver na fl. 19 do processo administrativo de aquisição, o combustível, depois de pago integralmente deveria ser retirado em Araguaína-TO.
[cópia nota de atendimento]
A comprovação do pagamento, mediante a entrega de uma NF está à fl. 26 dos mesmos autos.
[cópia nota fiscal]
Assim, como se comprova, a prática de adquirir combustível por meio de processo regular, com pagamento integral e antecipado, deixando o Posto fornecedor como depositário para entrega posterior era prática comum. E, foi exatamente isso que ocorreu no presente processo. Ou seja, foi realizado um processo licitatório autorizado pelo Gabinete do Governador, com a participação da Secretaria de Fazenda e da Procuradoria-Geral do Estado do Tocantins para o fornecimento de combustível no valor de menos de trinta mil reais. O pagamento foi feito nos mesmos moldes dos casos anteriores, o combustível permaneceu em depósito no Posto fornecedor tendo sido entregue integralmente, tal como comprovou o Inquérito da Polícia Federal adiante referenciado e juntado aos autos pela Peça 154, pelo qual a tomada de depoimentos de servidores da época comprovou que o combustível adquirido foi integralmente entregue e utilizado na finalidade do Convênio entre o Ruraltins e o INCRA. 
A propósito, como se pode ver á fl. 02 da Peça 3 destes autos, do mesmo modo como nos casos anteriores foi aberto o processo n° 2008/3449/00015 para aquisição de combustível, no âmbito do mesmo Convênio, para aquisição de combustível (doc. 04) . É neste processo, às fls. 53 da mesma peça 3 que consta a estimativa de custo do combustível no valor de R$ 30.000,73. E na fl. 30 da peça 4 dos autos que consta Nota Fiscal de aquisição de 6.360 litros de gasolina comum e de 6.369 litros de óleo diesel em uma única Nota Fiscal emitida pelo Auto Posto Modelo (Auto Posto de Combustível 61 Ltda.) . Tudo exatamente igual aos casos anteriores, denotando que se tratava de prática comum à época e que nenhuma irregularidade existiu em particular quanto a esta específica aquisição.
[cópia nota fiscal]
Assim, atendendo-se ao que requerido em audiência presencial com Vossa Excelência no último dia 21 de fevereiro em vosso gabinete, demonstra -se agora com esta documentação que a prática de adquirir combustível, efetuar o pagamento de uma só vez e deixar o produto com o fornecedor, como depositário fiel para ser retirado posteriormente, era absolutamente usual na administração do Ruraltins, inclusive em data anterior à administração dos Embargantes. Não por outro motivo, tal previsão constou do próprio contrato que repousa à fls. 27/29 da Peça 03 dos autos. Aliás, contrato redigido e aprovado pela Procuradoria-Geral do Estado do Tocantins e avalizado pela Procuradoria Jurídica do Ruraltins, sem qualquer interferência dos Embargantes. Eis: 
CLÁUSULA QUINTA-DO PREÇO
5.1 O CONTRATANTE pagará à CONTRATADA, pelo fornecimento de 6.370 (Seis mil trezentos e setenta) litros de gasolina comum tipo 'C', com o preço total de R$ 17.453,80 (Dezessete mil quatrocentos e cinquenta e três reais e oitenta centavos) , e 6.369 (Seis mil trezentos e sessenta e nove) litros de óleo diesel com o preço total de RS 12.419,55 (doze mil quatrocentos e dezenove reais e cinquenta e cinco centavos) , totalizando o valor de R$ 29.873,35 (Vinte e nove mil oitocentos e setenta e três reais e trinta e cinco centavos) . 
CLÁUSULA SEXTA - DO PAGAMENTO 
6.1 O pagamento será efetuado até o 30° dia útil, em moeda corrente, mediante apresentação da nota fiscal, a contar da data em que foi atestada definitivamente NF/FATURA, que deverá ser apresentada em três vias, indicando a mesma o número do empenho, da conta corrente e agência bancária, para que possa ser emitida a Ordem Bancária de Pagamento. 
Desse modo, atendida a solicitação feita naquela audiência formalmente agendada com Vossa Excelência, espera-se a apreciação deste fato como prova de que o ato foi regular, seguiu procedimento usual, que o combustível adquirido efetivamente foi entregue e utilizado para as finalidades do Convênio e que demonstra não ter havido nenhuma conduta lesiva ao erário. 
VI - Da omissão quanto ao resultado do Inquérito Policial concluído pela Polícia Federal e arquivado pelo Juiz Federal. 
Consta do acórdão embargado que não seria possível em sede de Embargos a análise das conclusões do Inquérito Policial instaurado pela Polícia Federal, a pedido do Ministério Público Federal, a partir da comunicação do Acórdão desta Corte que julgou irregulares a presente Tomada de Contas Especial. Eis: 
13. Por fim, não merece melhor sorte a tentativa dos recorrentes em sede de embargos de declaração da juntada de Inquérito Policial instaurado pela Polícia Federal com a conclusão de que 'feitas todas as diligências e encerrado o IP, concluiu a autoridade policial que 'os elementos colhidos não permitem concluir pela ocorrência do crime de desvio de recursos públicos' e que 'os testemunhos colhidos, de forma convergentes, também apontaram a efetivação da compra e aplicação regular'. Na mesma peça consta a informação de que o Ministério Público Federal no Estado do Tocantins teria requerido o arquivamento do feito por não vislumbrar materialidade delitiva, bem como a autoridade judicial determinara o arquivamento do processo. 
14. A análise da referida peça seria inviável sem que fossem rediscutidas questões de mérito, o que, ressalto, é vedado em sede de embargos de declaração. Cabe aos embargantes, portanto, manejar esses elementos em nova fase processual, utilizando os recursos previstos para o caso. 
Outra vez, rogando as mais respeitosas vênias, se este fato não puder ser apreciado em sede de Embargos, uma vez que a conclusão é posterior à decisão de mérito que se busca reverter, o que poderia? 
Com todo o respeito, somente um alto grau de insensibilidade humana, o que não é o caso de Vossa Excelência, humanista por natureza e julgador consciencioso, poderia permitir esta conclusão técnica. 
Repita-se: adiante se demonstrará que a jurisprudência dessa Corte é farta em precedentes que, na fase de Embargos de Declaração, reanalisa fatos e provas e dá efeitos infringentes para alterar o mérito de decisões em TCEs. São dezenas - centenas, até - de precedentes. Então, ainda que se utilize o jargão de que os aclaratórios não se prestam para analisar provas e alterar mérito, esta afirmação deve ser compreendida como 'em regra', mas não como exceção. E assim o é exatamente porque é o princípio da busca da verdade material que baliza a atuação dessa c. Corte. 
O acórdão que julgou irregulares as contas dos Embargantes foi encaminhado ao Ministério Público Federal no Estado do Tocantins que, por sua vez, requisitou Polícia Federal que instaurasse o competente Inquérito Policial para apurar os fatos. 
Efetivamente foi feito. Os autos do Inquérito estão juntados aos autos deste TC - Peça 154. Nele, destaca-se que o Delegado da PF responsável pela apuração dos fatos concluiu que as provas colhidas demonstraram que não houve desvio de recursos. Eis: 
'25. Os elementos colhidos não permitem concluir pela ocorrência de crime de desvio de recursos públicos. 
26. As provas colhidas indicam o oposto. Há nota fiscal que demonstra a efetivação da compra e venda e há o extrato bancário que demonstra o pagamento ao fornecedor. 
28. A Ausência de um sistema de controle de abastecimento dos veículos deixa somente o testemunho de servidores como meio de prova para a demonstração do uso de combustível adquirido pelo convênio. E os testemunhos colhidos, de forma convergente, também apontaram para a efetivação da compra e para a aplicação regular. 
Por sua vez o Ministério Público Federal em sua petição que pediu o arquivamento do Inquérito disse que sequer se pode afirmar que houve intenção dos envolvidos de desviar recursos ou beneficiar a si ou a terceiros: 
'11. Em que pese os esforços empreendidos, não houve êxito na colheita de elementos probatórios tendentes a caracterizar a prática de delito capitulado no art. 212 do Código Penal. 
12. Diante dos depoimentos e documentos acostados aos autos, não se pode afirmar que houve intenção dos envolvidos em desviar recursos federais, com o intuito de beneficiar-se indevidamente dos valores ou mesmo da intenção de beneficiar terceiros com suposta simulação aquisição de combustível...' 
E, por último, ao determinar o arquivamento do Inquérito, o MM Juiz Federal assentou a ausência de elementos comprobatórios da conduta: 
'No caso em exame, não encontro qualquer elemento para dissentir do bem lançado parecer do Ministério Público Federal recomendando o arquivamento da peça inquisitorial diante da ausência de elementos que comprovem a tipicidade da conduta'. 
Ou seja, o delegado diz textualmente que as provas colhidas indicam 'que não houve a ocorrência do crime de desvio de recursos públicos'. A Procuradora diz que não há prova sequer da intenção de desviar ou de se beneficiar ou beneficiar a terceiros e o juiz diz que não vê razão para discordar do MP. 
No caso, exigir a apresentação de uma sentença absolutória, como diz a jurisprudência desta corte para que as decisões no campo criminal influenciem na decisão desta Corte, seria exigir prova impossível. Sim, impossível, porque se não houve sequer a Denúncia, como se poderia exigir sentença absolutória? Em outras palavras, se não existiu justa causa nem para a ação penal, como se poderia exigir que se apresentasse uma sentença absolutória? 
Exigir esta prova seria pedir a produção da prova que em direito se convencionou chamar de 'prova diabólica' ou impossível de ser produzida. 
Veja bem, a representante do Ministério Público disse que não se pode dizer nem que houve intenção dos gestores de desviar o de se beneficiar ou beneficiar terceiros. Além do delegado que disse que as provas colhidas indicam que não houve crime. Eis a omissão que deve ser suprida nestes segundos EDs. 
VII - Vedação ao enriquecimento sem causa. 
Sobretudo depois da conclusão do inquérito policial no sentido de que não houve crime de desvio de recursos públicos, ao contrário, que 'as provas colhidas indicam o oposto.', manter a decisão que determinou a devolução dos valores caracterizaria enriquecimento sem causa do Estado. Ou seja, entender que há lesividade no contrato objeto dos autos é admitir-se o locupletamento da Administração Pública e das empresas particulares em detrimento dos direitos constitucionais dos Requerentes que, como já ressaltados administraram valores superiores a 7 milhões de reais no referido Convênio e por lógica inexorável não maculariam suas biografias por 29 mil reais.
Por isso, o reconhecimento da regularidade é medida que se impõe. 
VIII - Da aplicação do princípio da proporcionalidade. 
Na sessão recentíssima da Segunda Câmara de 26 de fevereiro de 2019, Vossa Excelência foi o relator do TC Processo 018.930/2010-7. E nesse julgamento, secundado por declaração de apoio do Min. Raimundo Carreiro, a Segunda Câmara aplicou o princípio da insignificância do débito frente ao valor do Convênio para dispensar o ressarcimento do valor tido por irregular e julgar as contas regulares com ressalvas. No caso, o valor proposto para devolução era de menos de 0,5% do valor integral do convênio e se entendeu que a devolução, nos termos da jurisprudência, era indevida, julgando-se as contas como regulares com ressalvas. 
Trata-se caso em tudo semelhante. O valor ora cobrado, de menos de 30 mil reais, significa também menos de 0,5% do valor do Convênio, uma vez que o recurso integrava o Convenio celebrado entre o estado do Tocantins e o INCRA no valor de mais de sete milhões de reais para assistência aos agricultores assentados no Estado. Aliás, convênio este cuja prestação de contas foi aprovada. 
Na oportunidade, Vossa Excelência fez consignar em seu voto que a aplicação dos princípios da razoabilidade, da proporcionalidade e sobretudo da insignificância do valor tido por irregular em comparação com o montante de recursos repassados pelo Convênio, justificaria o julgamento pela regularidade com ressalvas e dispensa de devolução. 
Esta posição foi segundada por declaração de voto no mesmo sentido do em. Ministro Raimundo Carreiro, pela qual demonstrou Sua Excelência que a jurisprudência da corte é farta em precedentes nesse sentido. 
A propósito, como o julgamento ocorreu na data de ontem e, por isso, o Acórdão ainda não se encontra disponível aos Embargantes, ao final se requererá a sua juntada como elementos e fundamentos a sustentar o que ora se pleiteia. 
Por certo, os Embargantes haverão de merecer por parte dessa c. Segunda Câmara, o mesmo tratamento dispensado ao ex-prefeito de Petrolina-PE. 
Aliás, no caso dos presentes autos, diferentemente da hipótese do TC Processo 018.930/2010-7 em que o débito era realmente devido, mas foi dispensado, nem em irregularidade se está a falar. Aqui se demonstrou que a aquisição foi feita em processo licitatório realizado pela Secretaria da Fazenda do estado do Tocantins, após aprovação pelo Gabinete do Governador, o pagamento foi comprovado com Nota Fiscal, tal como era a prática do Governo do Tocantins e, em Inquérito Policial instaurado a partir da decisão primeira dessa Corte, restou comprovado que o combustível pago à vista efetivamente foi entregue. 
Então, pelos mesmos princípios da razoabilidade, da proporcionalidade e da insignificância do débito comparado ao valor do Convênio, há de se dar o mesmo tratamento para considerar regulares, ainda que com ressalvas, as contas dos Embargantes.
IX-Da possibilidade de reconhecimento da boa-fé em sede de Embargos. 
]
Consta do acórdão ora embargado a afirmação de que não seria possível aferir a inexistência de dano, dolo ou má-fé dos responsáveis porquanto isso implicaria em revolvimento de matéria fática o que seria incabível em sede de Embargos eis: '10. No que tange à alegação de que as irregularidades teriam natureza meramente formal e que inexistiu dano, dolo ou má-fé dos embargantes, o que viabilizaria o julgamento das contas pela regularidade com ressalvas, seu exame imporia a análise da matéria fática, incabível em sede de embargos de declaração.') . 
Mais uma vez rogando as mais respeitosas vênias, não é esta a jurisprudência da Corte. A uma, porque não se aplica ao processo administrativo junto ao TCU o formalismo civilista, ao contrário, a ele se aplica o princípio do formalismo moderado; a duas, porque o princípio basilar que orienta a fiscalização externa é o da busca da verdade material; a três, porque os precedentes citados nestes Embargos, dentre centenas de outros, demonstram a possibilidade de aferição de matéria fática em sede de Aclaratórios; e, a quatro, porque a finalidade da fiscalização externa e da atuação do TCU não é perseguir o punitivismo a qualquer custo, ao contrário tem como pressuposto a atuação orientativa e educativa. 
X - Da possibilidade de atender ao requerimento de devolução em sede de EDs. 
Os Embargantes não esperam que a solução seja esta, uma vez que a realidade descortinada nos autos, sobretudo com os novos elementos trazidos nesta assentada, permite corrigir o que -com todo o respeito - está a caracterizar uma injustiça. 
Contudo, admitindo-se - pelo princípio da eventualidade - que a solução possa ser esta passa-se a demonstrar a possibilidade de a Câmara assim agir. 
Ainda que o Ministério Público tenha opinado pela inadequação da aplicação do art. 202, §42do Regimento Interno em sede de Embargos, não é esta a jurisprudência dessa Corte e especificamente da sua Segunda Câmara. Há, pelo menos, três precedentes que admitiram o procedimento referido em Embargos de Declaração. São eles: 
Acórdão 11932/2011-TCU-Segunda Câmara (doc. 05) 
Processo n° TC Processo 008.085/2008-0. 
 (...) 
5. Relator: Ministro-Substituto André Luís de Carvalho 
5.1. Relator da deliberação recorrida: Ministro-Substituto André Luís de Carvalho.
6. Representante do Ministério Público: não atuou. (...) 
ACORDAM os Ministros do Tribunal de Contas da União, reunidos em Sessão da 2-g Câmara, ante as razões expostas pelo Relator, em: 
9.1. conhecer dos presentes embargos, com fundamento no art. 34 da Lei ri98.443, de 16 de julho de 1992, para, no mérito, dar-lhes provimento; 
9.2. tornar insubsistentes os itens 9.2 a 9.7 do Acórdão 7.730/2011-TCU-2É Câmara; 
9.3. rejeitar as alegações de defesa da Cooperativa Central de Crédito Rural Com Interação Solidária - Central Cresol Baser e do Sr. Vanderley Ziger; 
9.4. cientificar a Cooperativa Central de Crédito Rural Com Interação Solidária - Central Cresol Baser e o Sr. Vanderley Ziger, com fundamento nos art. 12, §§ 19 e 29, e 22, parágrafo único, da Lei n º 98.443, de 1992, para que, em novo e improrrogável prazo de 15 (quinze) dias, a contar da ciência, recolham ao Tesouro Nacional a importância de R$ 326.000,00 (trezentos e vinte e seis mil reais) , atualizada monetariamente desde 21/1/2004, até a efetiva quitação do débito, e abatendo-se na oportunidade eventuais valores já ressarcidos, comprovando, perante o Tribunal, o recolhimento da dívida, nos termos do art. 23, inciso III, alínea 'a', da citada Lei, c/c o art. 214, inciso III, alínea 'a', do RITCU; 
9.5. orientar os responsáveis no sentido de que a liquidação tempestiva do débito, atualizado monetariamente, saneará o processo e as contas poderão ser julgadas regulares com ressalva, dando-lhe quitação, nos termos do § 42 do art. 202 do Regimento Interno do TCU, mas que, de outra sorte, o não recolhimento ensejará o julgamento das contas pela irregularidade com imputação de débito e aplicação de multa; 
Acórdão 11934/2011-TCU-Segunda Câmara (doc. 05) 
1. Processo nº TC Processo 008.087/2008-4. (...) 
5. Relator: Ministro-Substituto André Luís de Carvalho 
5.1. Relator da deliberação recorrida: Ministro-Substituto André Luís de Carvalho. (...) 
ACORDAM os Ministros do Tribunal de Contas da União, reunidos em Sessão da 2ª Câmara, ante as razões expostas pelo Relator, em: 
9.1. conhecer dos presentes embargos, com fundamento no art. 34 da Lei n° 8.443, de 16 de julho de 1992, para, no mérito, dar-lhes provimento; 
9.2. tornar insubsistentes os itens 9.2 a 9.7 do Acórdão 7732/2011-TCU-Segunda Câmara; 
9.3. rejeitar as alegações de defesa da Cooperativa Central de Crédito Rural Com Interação Solidária - Central Cresol Baser e do Sr. Vanderley Ziger; 
9.4. cientificar a Cooperativa Central de Crédito Rural Com Interação Solidária - Central Cresol Baser e o Sr. Vanderley Ziger, com fundamento nos art. 12, §§ 1° e 2°, e 22, parágrafo único, da Lei n° 8.443, de 1992, para que, em novo e improrrogável prazo de 15 (quinze) dias, a contar da ciência, recolham ao Tesouro Nacional a importância de R$ 49.104,00 (quarenta e nove mil cento e quatro reais) , atualizada monetariamente desde 22/12/2004, até a efetiva quitação do débito, e abatendo-se na oportunidade eventuais valores já ressarcidos, comprovando, perante o Tribunal, o recolhimento da dívida, nos termos do art. 23, inciso III, alínea 'a', da citada Lei, c/c o art. 214, inciso III, alínea 'a', do RITCU; 
9.5. orientar os responsáveis no sentido de que a liquidação tempestiva do débito, atualizado monetariamente, saneará o processo e as contas poderão ser julgadas regulares com ressalva dando-lhe quitação, nos termos do § 4° do art. 202 do Regimento Interno do TCU, mas que, de outra sorte, o não recolhimento ensejará o julgamento das contas pela irregularidade com imputação de débito e aplicação de multa; 
Acórdão 11935/2011-TCU-Segunda Câmara (doc. 06) 
1. Processo n° TC Processo 008.088/2008-1. (...) 
5. Relator: Ministro-Substituto André Luís de Carvalho 
5.1. Relator da deliberação recorrida: Ministro-Substituto André Luís de Carvalho. (...) ACORDAM os Ministros do Tribunal de Contas da União, reunidos em Sessão da 2° Câmara, ante as razões expostas pelo Relator, em: 
9.1. conhecer dos presentes embargos, com fundamento no art. 34 da Lei n° 8.443, de 16 de julho de 1992, para, no mérito, dar-lhes provimento; 
9.2. tornar insubsistentes o Acórdão 7.733/2011-TCU-2° Câmara; 
9.3. rejeitar as alegações de defesa da Cooperativa Central de Crédito Rural Com Interação Solidária - Central Cresol Baser e do Sr. Vanderley Ziger; 
9.4. cientificar a Cooperativa Central de Crédito Rural Com Interação Solidária - Central Cresol Baser e o Sr. Vanderley Ziger, com fundamento nos art. 12, §§ 12 e 22, e 22, parágrafo único, da Lei n28.443, de 1992, para que, em novo e improrrogável prazo de 15 (quinze) dias, a contar da ciência, recolham ao Tesouro Nacional a importância de R$ 143.280,09 (cento e quarenta e três mil, duzentos e oitenta reais e nove centavos) , atualizada monetariamente desde 16/10/2003, até a efetiva quitação do débito, e abatendo-se na oportunidade eventuais valores já ressarcidos, comprovando, perante o Tribunal, o recolhimento da dívida, nos termos do art. 23, inciso III, alínea 'a', da citada Lei, c/c o art. 214, inciso III, alínea 'a', do RITCU; 
9.5. orientar os responsáveis no sentido de que a liquidação tempestiva do débito, atualizado monetariamente, saneará o processo e as contas poderão ser julgadas regulares com ressalva, dando-lhe quitação, nos termos do § 42do art. 202 do Regimento Interno do TCU, mas que, de outra sorte, o não recolhimento ensejará o julgamento das contas pela irregularidade com imputação de débito e aplicação de multa; (...) 
Acórdão 2956/2015-TCU-Primeira Câmara 
Os Ministros do Tribunal de Contas da União, reunidos em Sessão da 1ª Câmara, com fundamento no art. 143, inciso V, alínea 'd', do Regimento Interno/TCU, c/c o Enunciado nº 145 da Súmula da Jurisprudência predominante do Tribunal de Contas da União, ACORDAM, por unanimidade, em retificar, por inexatidão material, o Acórdão 2251/2015-TCU-Primeira Câmara, prolatado na Sessão de 28/4/2015, Ata nº 12/2015, relativamente aos subitens 9.1 e 9.3, para dar a redação abaixo, mantendo-se os demais termos do acórdão ora retificado, de acordo com os pareceres emitidos nos autos: 
Onde se lê: 
9.1. conhecer dos embargos de declaração opostos por Celso Ricardo Ludwig e pela Cooperativa de Habitação dos Agricultores Familiares - Cooperhaf, para, no mérito, acolhê-los, dando a seguinte redação ao Acórdão 1.148/2015 - P Câmara;
'9.1. conhecer do presente recurso de reconsideração, por preencher os requisitos de admissibilidade aplicáveis à espécie, para, no mérito, dar-lhe provimento, tornando insubsistente o Acórdão 7.509/2012 - TCU - 1 Câmara;' 
Leia-se: 
9.1. conhecer dos embargos de declaração opostos por Celso Ricardo Ludwig e pela Cooperativa de Habitação dos Agricultores Familiares - Cooperhaf, para, no mérito, acolhê-los, dando a seguinte redação ao Acórdão 1148/2015-TCU-Primeira Câmara; 
'9.1. conhecer do presente recurso de reconsideração, por preencher os requisitos de admissibilidade aplicáveis à espécie, para, no mérito, dar-lhe provimento, tornando insubsistente o Acórdão 6242/2012-TCU-Primeira Câmara;' 
Onde se lê:
'9.3. fixar a Celso Ricardo Ludwig e à Cooperativa de Habitação dos Agricultores Familiares (Cooperhaf) novo e improrrogável prazo de /5 (quinze) dias, a contar da ciência, para que recolham aos cofres do Tesouro Nacional a importância de R$ 156.000,00 (cento e cinquenta e seis mil reais) , devidamente atualizada, desde a data de 07/04/2006 até a do efetivo recolhimento, na forma da legislação em vigor' 
Leia-se: 
'9.3. fixar a Celso Ricardo Ludwig e à Cooperativa de Habitação dos Agricultores Familiares (Cooperhaf) novo e improrrogável prazo de 15 (quinze) dias, a contar da ciência, para que recolham aos cofres do Tesouro Nacional as importâncias abaixo, abatidas das que constam como crédito, devidamente atualizadas desde as respectivas datas até a do efetivo recolhimento, na forma da legislação em vigor' (Relator: Min. José Múcio Monteiro) .
A propósito, ainda que o parecer do MPTCU sobre os anteriores Embargos tenha dito que o precedente invocado pelos Embargantes (doc. 05) trataria de caso diverso, com o devido respeito, não corresponde à verdade. Os quatro precedentes acima citados se referem exatamente à hipótese em que, em sede de Embargos de Declaração, os jurisdicionados requereram a aplicação do disposto no art. 202 do Regimento Interno e essa Corte o aplicou, permitindo que se devolvesse os recursos recebidos (ainda que não considerasse devidos) e continuasse a existir. Sim, isso mesmo, porque se esta solução não tivesse sido dada no caso da cooperativa de crédito dos agricultores familiares do sul do Brasil - CRESOL, teria ela perdido a condição de principal repassadora dos créditos do PRONAF naquele exercício e nos posteriores e, com isso, teria causado prejuízos irreparáveis a dezenas de milhares de famílias de agricultores familiares na Região Sul do Brasil. 
Assim, com estes quatro precedentes, em sede de Embargos demonstra-se que o entendimento da corte não é o de que preclui a oportunidade de devolver os recursos voluntariamente, sem juros e multas, por ocasião da citação, como sustenta o d. MPTCU. 
E mais, para demonstrar que não é este o entendimento firmado quanto à suposta preclusão, lembra-se uma outra série enorme de precedentes em que o art. 202 do regimento interno foi aplicado em sede de julgamento de Recurso de Reconsideração. Aliás, dois deles, da relatoria de Vossa Excelência: 
Acórdão 11225/2015-TCU-Segunda Câmara 
1. Processo n2TC Processo 019.636/2011-3. (...) 
5. Relator: Ministro Augusto Nardes. (...) 
ACORDAM os Ministros do Tribunal de Contas da União, reunidos em Sessão da 22Câmara, ante as razões expostas pelo Relator, em:
9.1. conhecer, com fulcro nos arts. 32, inciso 1, e 33 da Lei 8.443/1992, do presente Recurso de Reconsideração, para, no mérito, dar a ele provimento parcial, tornando insubsistente o Acórdão 5034/2012/TCU-22Câmara; 
9.2. rejeitar as alegações de defesa de Celso Ricardo Ludwig e da Cooperativa de Habitação dos Agricultores Familiares (Cooperhaf) ; 
9.3. fixar a Celso Ricardo Ludwig e à Cooperativa de Habitação dos Agricultores Familiares (Cooperhaf) , de acordo com o art. 12, § 12, da Lei 8.443/1992, c/c o art. 202, § 32do Regimento Interno do TCU, novo e improrrogável prazo de 15 (quinze) dias, a contar da ciência, para que recolham aos cofres do Tesouro Nacional a importância de R$ 77.040,00 (setenta e sete mil e quarenta reais) , devidamente atualizada, desde a data de 3/2/2005 até a do efetivo recolhimento, na forma da legislação em vigor; 
9.4. orientar os responsáveis no sentido de que a liquidação tempestiva da dívida, atualizada monetariamente, saneará o processo e as contas poderão ser julgadas regulares com ressalva, com quitação, mas que, de outra sorte, o não recolhimento ensejará o julgamento pela irregularidade com imputação de débito e aplicação de multa; 
E 
Acórdão 11231/2015-TCU-Segunda Câmara: 
9.1. conhecer, com fundamento nos arts. 32, inciso I, e 33 da Lei n28.443, de 16 de julho de 1992, do recurso de reconsideração interposto pelo Sr. Nasser Fadalallah Hassan Zakr para, no mérito, dar-lhe provimento parcial, tornando insubsistente o Acórdão 2608/2014-TCU-Segunda Câmara;
9.2. rejeitar, com fundamento nos arts. 12, §§ 1° e 2°, e 22, parágrafo único, da Lei n° 8.443, de 1992, c/c o art. 202, § 32, do Regimento Interno, as alegações de defesa apresentadas pelo Sr. Nasser Fadalallah Hassan Zakr, fixando-lhe novo e improrrogável prazo de quinze dias, a contar da ciência, para que efetue e comprove perante este Tribunal o recolhimento do valor original de Cr$ 544.133.987,25 (quinhentos e quarenta e quatro milhões, cento e trinta e três mil, novecentos e oitenta e sete cruzeiros e vinte e cinco centavos) aos cofres do Conselho Nacional de Desenvolvimento Científico e Tecnológico (CNPq) , atualizada monetariamente a partir de 29/4/1993, até o dia do efetivo recolhimento, na forma da legislação em vigor; 
9.3. cientificar o responsável que a liquidação tempestiva do débito, atualizado monetariamente, saneará o processo e as respectivas contas poderão ser julgadas regulares com ressalvas, dando-se-lhe quitação, nos termos do § 2° do art. 12 da Lei n° 8.443/1992 c/c os §§ 39 e 49 do art. 202 do Regimento Interno deste Tribunal; (Acórdão 11231/2015-TCU-Segunda Câmara - Recurso de Reconsideração, Relator Ministro Augusto Nardes) . 
Mas não é só. Ainda pode ser citado o precedente do Ac. n° 8.669/2013 - 1ª Câmara - (TC Processo 019.638/2011-6) Relator Min. José Múcio Monteiro; bem como ser reiterada a citação dos precedentes dos autos dos TCs 008.083/2008, 008.084/2008, 008.085/2008, 008.086/2008, 008.087/2008, 008.088/2008, 008.089/2008, Processo 005.418/2008-5, Processo 005.420/2008-3, todos da relatoria do Min. André Luis de Carvalho.
Pois bem, repetindo: ainda que não se queira, como primeira solução deste caso, a possibilidade de devolução dos recursos, a jurisprudência da Corte é no sentido da possibilidade de aplicação do art. 202 do regimento Interno em sede de Embargos, bem como de Recurso de Reconsideração, sem considerar preclusa a oportunidade de devolução de valores, sem juros e multas, na fase de citação, tal como defende o Ministério Público. 
Por fim, mesmo reconhecendo que não é o caso, lembra-se célebre máxima prevalecente no campo do direito penal: 'é preferível absolver um culpado a condenar um inocente'. Ou, nas palavras de ninguém menos do que o Juiz da famosa Operação Mãos Limpas da Itália, Antonio Di Pietro, 'é melhor um culpado solto que um inocente preso'. 
Por isso, roga-se à sensibilidade de Vossa Excelência, sobretudo a partir das provas ora juntadas e da conclusão do Inquérito Policial ocorrida em data posterior ao julgamento do recurso de reconsideração, para acolher a argumentação, conhecer o presente recurso e, emprestando-lhe efeitos infringentes, julgar regulares as contas do Embargantes, ainda que com ressalvas. 
XI - Do pedido. 
Por tais razões, espera-se o conhecimento e o provimento dos presentes (novos) Embargos de Declaração para: 
1. considerar regulares as contas dos Embargantes, ainda que com ressalvas, corrigindo uma evidente injustiça; ou alternativamente 
2. aplicar os princípios da proporcionalidade, da razoabilidade e da insignificância do débito frente ao volume do Convênio, tal como se fez no julgamento do TC Processo 018.930/2010-7, também da Vossa relatoria na sessão da Segunda Câmara do último dia 26 de fevereiro, julgando também regulares com ressalvas; ou, por último, caso tais hipóteses não puderem ser acolhidas, alternativamente 
3. aplicar o disposto no art. 202 do regimento Interno para permitir a devolução dos recursos nos termos pleiteados e de acordo com a jurisprudência da Corte acima citada."
	É o relatório.

8.1. Marcio Oliveira Junior (5314/OAB-TO) e outros, representando Auto Posto de Combustíveis 61 Ltda.  
8.2. Claudismar Zupiroli (12250/OAB-DF) e outros, representando Antonio Carlos Chaves da Rocha, Edileusa Martins Teixeira Costa e Sebastião Pelizari Júnior.

Não atuou.

TOMADA DE CONTAS ESPECIAL. IRREGULARIDADE NA AQUISIÇÃO DE COMBUSTÍVEIS NO ÂMBITO DO INSTITUTO RURALTINS. CONTAS IRREGULARES. DÉBITO. MULTA. RECURSO DE RECONSIDERAÇÃO. CONHECIMENTO E NEGATIVA DE PROVIMENTO. EMBARGOS DE DECLARAÇÃO. AUSÊNCIA DOS ALEGADOS VÍCIOS DE OMISSÃO NO ARESTO. AUSENTES TAMBÉM OBSCURIDADES OU CONTRADIÇÕES. CONHECIMENTO. REJEIÇÃO. CIÊNCIA AOS EMBARGANTES. NOVOS EMBARGOS. CONHECIMENTO. ACOLHIMENTO DE PRELIMINAR. NULIDADE DO ACÓRDÃO EMBARGADO. RESTITUIÇÃO DOS AUTOS AO RELATOR ORIGINAL. EMBARGOS DE DECLARAÇÃO. CONHECIMENTO E REJEIÇÃO. NOVOS EMBARGOS. CONHECIMENTO. OMISSÃO CARACTERIZADA. ADOÇÃO DE PREMISSA EQUIVOCADA BASEADA EM ERRO DE FATO. ACOLHIMENTO. EFEITOS INFRINGENTES. INSUBSISTÊNCIA DA DELIBERAÇÃO EMBARGADA, ESTENDENDO-SE OS EFEITOS ÀS DECISÕES PRECEDENTES. RECONHECIMENTO DA BOA-FÉ E ABERTURA DE NOVO E IMPORROGÁVEL PRAZO PARA RECOLHIMENTO DA QUANTIA DEVIDA.

TOMADA DE CONTAS ESPECIAL (TCE)

não atuou.

Trago ao  colegiado novos embargos de declaração interpostos por Sebastião Pelizari Júnior, Antônio Carlos Chaves da Rocha e Edileusa Martins Teixeira Costa em face do Acórdão 583/2019-TCU-Segunda Câmara, que, também em sede de aclaratórios, manteve intacto o Acórdão 4539/2014-TCU-Segunda Câmara, que havia negado provimento ao recurso de reconsideração contra o Acórdão 5717/2013-TCU-Segunda Câmara.
2.	De início, entendo que os presentes embargos de declaração devem ser conhecidos, por preencherem os requisitos de admissibilidade previstos nos arts. 32, inciso II, e 34 da Lei nº 8.443/1992.
3.	Desta feita, conforme consta do relatório precedente, os embargantes, em nova petição dessa natureza, arguem os seguintes elementos:
	a) inadequação da fundamentação do acórdão embargado, ao mencionar a impossibilidade de rediscussão do mérito em sede de embargos de declaração, ante a possibilidade jurisprudencial excepcional de concessão de efeitos infringentes aos recursos dessa espécie;
	b) inadequação da fundamentação do acórdão embargado, ao afirmar a impossibilidade de reconhecimento da boa-fé dos responsáveis bem como de atender ao pedido de devolução de recursos, nos termos do art. 202, § 2º, do RITCU, em sede de aclaratórios;
c) omissão do acórdão embargado quanto ao não exame do resultado do Inquérito Policial concluído pela Polícia Federal, ratificado pelo Ministério Público Federal e pela Justiça Federal em relação à mesma matéria de fato;
d) fato novo, pela demonstração de que o procedimento adotado pelos embargantes na execução do convênio em discussão era comumente utilizado na administração do convenente bem como do próprio governo do Estado do Tocantins, o que configuraria a atuação de boa-fé dos embargantes.
4.	 De pronto, consigno que os demais argumentos apresentados pelo responsável, mencionados no relatório que antecede este voto e que não foram acima mencionados, não dizem respeito a omissão, contradição, obscuridade ou erro de fato na deliberação recorrida e, portanto, não serão examinados neste momento processual. 
5.	 Por oportuno, ante as particularidades da tramitação processual deste feito, considero apropriado apresentar, brevemente, o seu histórico da tramitação dos presentes autos:
i) ao apreciar Tomada de Contas Especial originada da conversão de processo de Representação, conforme Acórdão 9191/2012-TCU-Segunda Câmara, em razão de possível irregularidade na aplicação de recursos federais transferidos pelo Instituto Nacional de Colonização e Reforma Agrária - Incra ao Instituto de Desenvolvimento Rural do Estado do Tocantins - Ruraltins, por meio do Convênio nº 3.000/2004, o Tribunal, por intermédio do Acórdão 5717/2013-TCU-Segunda Câmara (Relator Ministro Marcos Bemquerer) , julgou irregulares as contas dos responsáveis, imputou-lhes débito solidário e aplicou multa individual proporcional ao dano;
ii) ao apreciar Recursos de Reconsideração, o Tribunal, por meio do Acórdão 4539/2014-TCU-Segunda Câmara (Relator Ministro Aroldo Cedraz) , conheceu e negou-lhes provimento;
iii)  em seguida, os responsáveis interpuseram embargos de declaração, que foram conhecidos e rejeitados pelo Acórdão 4189/2016-TCU-Segunda Câmara (submetido ao colegiado pelo Ministro Marcos Bemquerer, em substituição ao Ministro Augusto Nardes) ;
iv)  ao analisar novos embargos de declaração, o Tribunal acolheu a preliminar suscitada e declarou a nulidade do Acórdão 4189/2016-TCU-Segunda Câmara, restituindo os autos ao eminente relator deste processo, Ministro Augusto Nardes, para as providências cabíveis (Acórdão 10987/2016-TCU-Segunda Câmara, deliberação repetida nos exatos termos no Acórdão 2554/2017-TCU-Segunda Câmara, Relator Ministro Marcos Bemquerer) ;
v) ao reexaminar os embargos de declaração, o Tribunal conheceu das peças recursais e as rejeitou, conforme Acórdão 583/2019-TCU-Segunda Câmara (Relator Ministro Augusto Nardes) .
6.	Feita essa breve contextualização, passo a decidir.
7.	No mérito, considero que o recurso merece provimento parcial nos termos da fundamentação que apresento a seguir.
8.	Este Tribunal, em situações excepcionais, tem reconhecido a possibilidade de atribuição de efeitos infringentes aos embargos de declaração, conforme precedentes mencionados pelos embargantes.
9.	Nessa linha, a questão afeta ao argumento manejado de superveniência de decisão judicial favorável aos responsáveis, sob o fundamento de que tal exame não seria possível em sede de embargos de declaração, por exigir reexame do mérito da matéria, pode ensejar a possibilidade de reexame de matéria fática, dentre as quais a decorrente do saneamento de omissão com aptidão para alterar o conteúdo material do julgado.
10.	E no presente caso, avalio que a não apreciação desta matéria submetida ao descortino do Tribunal, ainda que em sede de embargos de declaração, mas se constituindo o momento processual a primeira oportunidade para os responsáveis se manifestarem nos autos após a ocasião em que obtiveram a informação que os poderiam beneficiar no julgamento do feito nesta Casa, poderia configurar efetivo prejuízo ao contraditório e à ampla defesa.
11.	Ante tal possibilidade, evoluo meu entendimento expresso ao relatar o acórdão em discussão, para pugnar pelo exame daquele elemento, em homenagem aos princípios processuais plasmados expressamente na carta magna, art. 5º, LV: "aos litigantes, em processo judicial ou administrativo, e aos acusados em geral são assegurados o contraditório e ampla defesa, com os meios e recursos a ela inerentes".
12.	Além disso, ao adentrar a substância da matéria, parece-me procedente a alegação dos recorrentes de que "no caso, exigir a apresentação de uma sentença absolutória, como diz a jurisprudência desta Corte para que as decisões no campo criminal influenciem na decisão desta Corte, seria exigir prova impossível. Sim, impossível, porque se não houve sequer a Denúncia, como se poderia exigir sentença absolutória? Em outras palavras, se não existiu justa causa nem para a ação penal, como se poderia exigir que se apresentasse uma sentença absolutória?"
13.	Isto porque, conforme alega a defesa, cabe lembrar que os processos no TCU buscam essencialmente a verdade material, em detrimento da verdade processual.
14.	Assim, se as estruturas investigatória (Polícia Federal e Ministério Público) e judicial do Estado brasileiro foram mobilizadas por ação do próprio Tribunal de Contas da União, conforme expresso no subitem 9.4 do Acórdão 5714/2013-TCU-Segunda Câmara, ao enviar cópia da deliberação proferida pela Corte à Procuradoria da República no Estado de Tocantins, para as providências de sua alçada, não poderia esta Corte deixar de considerar a demanda dos responsáveis, que tiveram conclusão de investigação levada a efeito naquela instância nos termos do relatório da Polícia Federal, segundo nos informa os embargantes, vazada nos termos a seguir, ratificada pelo Ministério Público e homologada pelo juízo criminal (peça 154) :
"25. Os elementos colhidos não permitem concluir pela ocorrência de crime de desvio de recursos públicos.
26. As provas colhidas indicam o oposto. Há nota fiscal que demonstra a efetivação da compra e venda e há o extrato bancário que demonstra o pagamento ao fornecedor.
28.	A ausência de um sistema de controle de abastecimento dos veículos deixa somente o testemunho de servidores como meio da prova para a demonstração do uso de combustível adquirido pelo convênio. E os testemunhos colhidos, de forma convergente, também apontaram para a efetivação da compra e para a aplicação regular."
15.	E como consequência, admitido o exame desse elemento de prova, a militar em favor dos embargantes, concordo com que tal elemento se coaduna parcialmente com a jurisprudência desta Corte, pacificada no sentido de que, em decorrência do princípio da independência das instâncias, as decisões da esfera criminal somente têm aptidão para interferir no juízo do Tribunal, se foi absolutória por negativa de autoria ou por reconhecimento da inexistência do fato, uma vez que, conforme alegam os embargantes, no caso estar-se-ia a cogitar de uma prova impossível, uma vez que a decisão judicial foi no sentido de sequer instaurar processo criminal, por concordar com as conclusões da investigação policial ratificada pelo órgão ministerial, reproduzidos no parágrafo 15 deste voto.
16.	Digo parcialmente, porquanto adoto essa tese como fundamento para determinar o exame da ocorrência da boa-fé dos responsáveis, conforme pedido alternativo dos embargantes, e não para considerar o efeito do juízo absolutório pleno, conforme pacificado nesta Corte.
17.	Assim, quanto a esse ponto, reconheço omissão apontada que, a meu sentir, determinou a adoção, naquela deliberação, de juízo inadequado tendo em vista ter sido fundamentada em premissa com base em erro de fato, havendo o erro sido determinante para o resultado do julgamento. 
18.	Sobre essa circunstância, resgato abordagem que adotei ao relatar o TC-Processo 005.044/2015-4:
"10. Questão semelhante à destes autos foi por mim enfrentada no Processo n. TC Processo 023.500/2013-1 (Acórdão 3582/2017-TCU-Segunda Câmara) . Tendo em vista a profundidade com que essa questão foi tratada no voto que fundamentou a citada deliberação, transcrevo excerto desse voto, verbis:
"31. Cabe, todavia, indagar do Colegiado e de meus Pares acerca da possibilidade de modificação do julgado mediante os embargos de declaração opostos. Conforme exposto na parte preambular deste voto, é cediço que embargos de declaração são espécie de recurso que se destinam a aclarar ou corrigir o teor de julgados com vícios relativos à obscuridade, omissão ou contradição.
32. Como não estão plenamente presentes os pressupostos de omissão, contradição ou obscuridade, forçoso é concluir que se pretende muito mais uma rediscussão do mérito do julgado, ainda que as embargantes tenham expressado nos embargos que não pretendiam adentrar o mérito da discussão.
33. Via de regra, essa rediscussão não é admitida. Contudo, em situações excepcionais, esta Corte de Contas tem entendido que é possível reabrir a análise do mérito e, se for o caso, atribuir efeitos infringentes aos embargos de declaração.
34. Este Tribunal tem proferido deliberações no sentido de que é cabível a utilização da espécie recursal para a correção, por exemplo, de premissa equivocada, com base em erro de fato, sobre a qual se tenha fundado o acórdão recorrido, conferindo-lhes, neste caso, efeitos infringentes.
35. No sentido dessa orientação colhem-se diversos julgados na jurisprudência dos Tribunais Superiores pátrios, entre elas aquelas cujas ementas a seguir se transcreve:
'EMBARGOS DECLARATÓRIOS. EFEITOS MODIFICATIVOS. ERRO DE FATO. EXCEPCIONALIDADE DO CASO. Ocorrendo erro de fato no acórdão do embargo, face ter-se reconhecido protesto por novos esclarecimentos do perito, quando, na realidade, isso não ocorreu, consoante realçaram as instâncias ordinárias, há de se corrigir o julgado para fazer prevalecer a matéria de prova nelas acertadas. Embargos conhecidos e acolhidos com efeitos modificativos, para não conhecer do recurso' (EDRESP, Nº 131883, STJ, Rel. Min. José Arnaldo da Fonseca, julgado em 13/9/2000) .
'É admitido o uso de embargos de declaração com efeitos infringentes, em caráter excepcional, para a correção de premissa equivocada, com base em erro de fato, sobre a qual tenha se fundado o acórdão embargado, quando tal for decisivo para o resultado do julgamento' (EDcl no REsp 599653/SP, 3ª Turma, Min. Nancy Andrighi, DJ de 22/8/2005) . 'É permitido ao julgador, em caráter excepcional, atribuir efeitos infringentes aos embargos de declaração, para correção de premissa equivocada, com base em erro de fato, sobre a qual tenha se fundado o julgado embargado, quando tal for decisivo para o resultado do julgamento' (REsp 883119/RN 2006/0188221-9, Ministra Nancy Andrighi) .
36. Essa linha jurisprudencial tem sido adotada nas deliberações desta Corte de Contas, podendo-se mencionar, a título de exemplo, os Acórdão 4774/2013-TCU-Segunda Câmara, 6559-2010-1ª Câmara, 515/2006-Plenário, 2618/2008-Plenário e, mais recentemente, o Acórdão 61/2015-TCU-Plenário, Relator o Ministro-Substituto Augusto Sherman Cavalcanti, deliberação esta inclusive paradigmática, publicada no Boletim de Jurisprudência da Corte, edição nº 68, de 9/2/2015.
37. Nesses termos, considerando-se que é possível a utilização dos embargos de declaração para a correção de erro de fato, e considerando que aos embargos declaratórios podem ser, excepcionalmente, atribuídos efeitos infringentes quando utilizados para correção de erro material manifesto (Nery Júnior, Nelson. Princípios Fundamentais - Teoria Geral dos Recursos. 5ª ed. São Paulo. Atlas, 2004) , vislumbro a possibilidade desta peça recursal resultar na alteração no acórdão recorrido.
38. Colhem-se na jurisprudência mais recente da Corte de Contas diversos julgados que precedem e albergam essa tese, entre eles: Acórdão 1272/2015-TCU-Segunda Câmara; Rel. Min-Subst. Marcos Bemquerer Costa; Acórdão 1209/2015-TCU-Plenário, Rel. Min. Augusto Nardes; Acórdão 2883/2015-TCU-Plenário, Rel. Min. Benjamin Zymler; Acórdão 3328/2015-TCU-Plenário, Rel. Min. José Múcio Monteiro; e Acórdão 9718/2016-TCU-Segunda Câmara, Rel. Min. Ana Arraes.
39. Circunscrito o quadro sob exame a essa moldura fático-jurídica, impende concluir de tudo quanto aqui exposto que os argumentos apresentados pelas ora embargantes caracterizam as situações excepcionais acima mencionadas. Ademais, reconheço em meu voto proferido quando da apreciação do pedido de reexame contradições, as quais, embora não suscitadas pelas ora embargantes, viciam a deliberação, que merece reparos.
40. Desse modo, fazendo prevalecer nos autos a verdade material, e em linha de sintonia com o parecer uniforme da Serur, exarado quando do exame de mérito do pedido de reexame, entendo que possa ser provido o recurso interposto".
		11. Nesta mesma linha, diversos enunciados da jurisprudência selecionada desta Corte de Contas, entre os quais:
Admite-se, excepcionalmente, a modificação de julgado por meio de embargos de declaração com efeitos infringentes, para a correção de premissa equivocada com base em erro de fato, sobre a qual tenha se fundado o acórdão embargado, quando o erro tenha sido decisivo para o resultado do julgamento. (Acórdão 1209/2015-TCU-Plenário, de minha relatoria) ;
É cabível a utilização de embargos de declaração para a correção de premissa equivocada, com base em erro de fato, sobre a qual se tenha fundado o acórdão recorrido, conferindo-lhes, nesse caso, efeitos infringentes. (Acórdão 3582/2017-TCU-Segunda Câmara, de minha relatoria) ;
A despeito de não haver previsão legal, é possível o conhecimento de embargos declaratórios sob o argumento de erro de fato na decisão atacada. (Acórdão 1909/2013-TCU-Plenário, Relator Min. José Jorge) ; e
É possível a utilização de embargos de declaração para correção de premissa equivocada, com base em erro de fato, sobre a qual se tenha fundado o acórdão recorrido, dando-se-lhes efeitos infringentes. (Acórdão 61/2015-TCU-Plenário, Relator Ministro-Substituto Augusto Sherman Cavalcanti) ."
19.	Diante das razões expendidas ao longo deste voto, reconhecendo a existência da omissão apontada em decorrência da adoção de premissa equivocada com base em erro de fato, que acabou por ser determinante para o resultado do julgamento, entendo que os presentes embargos de declaração devem ser acolhidos, com efeitos infringentes, a fim de tornar sem efeito o Acórdão 583/2019-TCU-Segunda Câmara, por mim relatado.
20.	Como consequência lógica desse meu juízo, concluo que assiste razão aos embargantes quando apontam inadequação da fundamentação do acórdão embargado, ao afirmar a impossibilidade de reconhecimento da boa-fé dos responsáveis bem como de atender ao pedido de devolução de recursos, nos termos do art. 202, § 2º, do RITCU, em sede de aclaratórios.
21.	Registro, por oportuno, que o parecer do doutro Ministério Público junto ao TCU (peça 211) , que se pronunciou no feito na fase processual anterior a meu pedido, não contemplou especificamente esse elemento, que me conduz à alteração do juízo originalmente proferido.
22.	Com efeito, havendo reconhecido, como o faço, a possibilidade de examinar neste momento processual elemento de prova que labora em benefício dos responsáveis, cumpre-me examinar a ocorrência ou não de boa-fé na conduta dos responsáveis.
23.	Nesse sentido, perscrutei os autos para verificar em que condições tal providência teria sido realizada nos exames técnicos precedentes para orientar a minha linha argumentativa frente às considerações dos embargantes e constatei que tal medida não fora realizada nos dois exames técnicos precedentes, quando do julgamento original do feito e por ocasião da apreciação dos recursos de reconsideração.
24.	Ante essa constatação, e ao verificar que do voto que proferi ao relatar o acórdão em discussão (Acórdão 583/2019-TCU-Segunda Câmara) consta negativa do pedido de verificação da ocorrência de boa-fé na conduta dos responsáveis e consequente possibilidade devolução dos recursos glosados, concluo que no exame técnico deste feito o Tribunal deixou de cumprir adequadamente o disposto no § 2º do art. 202 do Regimento Interno/TCU, que dispõe expressamente: "§ 2º Na oportunidade da resposta à citação, será examinada a ocorrência de boa-fé na conduta do responsável e a inexistência de outra irregularidade nas contas".
25.	Assim, e tendo em vista que os embargantes requerem explicitamente que o Tribunal disponha-se a aplicar o disposto no art. 202 do Regimento Interno do TCU para permitir a devolução dos recursos nos termos pleiteados e de acordo com a jurisprudência da Corte que mencionam, passo a proceder ao referido exame.
26.	Desta feita, os embargantes juntam aos autos, no próprio corpo da peça recursal, elementos aptos a demonstrar que a prática adotada na execução deste convênio era rotina no âmbito dos órgãos do Estado de Tocantins, o que viria a caracterizar a atuação de boa-fé dos gestores responsáveis, argumento manejado pelos recorrentes no acórdão embargado e não acolhido pelo Tribunal, sob o argumento de que tal análise implicaria nova análise da matéria fática, incabível em sede de embargos de declaração.
27.	Revisitando os autos, verifico no relatório que acompanha o Acórdão 5717/2013-TCU-Segunda Câmara, a seguinte abordagem para os mesmos argumentos dos responsáveis:
3.1.1 Análise: em que pese tais alegações de defesa acima mencionadas, os alegantes não trouxeram aos presentes autos elementos seguramente comprobatórios referentes à aplicação dos recursos provenientes do convênio ora analisado, ou seja, deixaram de apresentar documentos, tais como: Mapa de Controle de Abastecimento de Veículo (placa do veículo, condutor do veículo, dia, hora do abastecimento, quantidade de combustível abastecido no veículo) , Requisição de Abastecimento emitida pelo Escritório Central, Portaria de Autorização de Viagem expedida pelo setor competente, além de outros documentos probatórios da efetiva realização da despesa com os abastecimentos de combustível ora questionados.
Enfim, as alegações de defesa apresentadas pelos defendentes em questão, completamente carecem de elementos supervenientes que comprovem de forma transparente e irrefutável que veículos do Escritório Central do Ruraltins foram efetivamente abastecidos no Auto Posto de Combustíveis 61 Ltda., valendo-se e sendo suportados, para isso, por recursos do Convênio n. 3000/2004, pairando interrogações, dúvidas se, de fato, tal operação de concretizou nos moldes afirmados pelos ex-gestores daquele órgão estadual.
Por conseguinte, este Tribunal não poderá acatar tais argumentos de defesa supracitados."
28.	Conquanto a análise técnica aparentemente tenha ponderado esses argumentos dos gestores, vide que a tal análise se inicia explicitando "em que pese tais alegações de defesa acima mencionadas" nada mais ficou registrado na instrução técnica que merecesse apreciação desses elementos pelo relator e pelo colegiado. 
29.	Lembro, a propósito, que a nova Lei de Introdução ao Direito Brasileiro (LINDB) destaca expressamente a necessidade do exame das circunstâncias em que se deram o ato em discussão, verbis:
"Art. 22.  Na interpretação de normas sobre gestão pública, serão considerados os obstáculos e as dificuldades reais do gestor e as exigências das políticas públicas a seu cargo, sem prejuízo dos direitos dos administrados.   (Regulamento) 
§ 1º  Em decisão sobre regularidade de conduta ou validade de ato, contrato, ajuste, processo ou norma administrativa, serão consideradas as circunstâncias práticas que houverem imposto, limitado ou condicionado a ação do agente.  (Incluído pela Lei nº 13.655, de 2018) ".
30.	Nesse contexto, considero que o fato de os gestores em questão terem demonstrado que atuaram na execução do presente convênio em consonância com o padrão rotineiramente adotado pelo Estado e pelos órgãos do Estado, no caso específico antecipando o pagamento do combustível aos postos contratados para posterior distribuição aos usuários, efetivamente milita no sentido da configuração da ocorrência da boa-fé na atuação desses responsáveis, o que conduziria o deslinde do feito para a regra do § 2º do art. 12 da Lei Orgânica do TCU, segundo a qual, "Reconhecida pelo Tribunal a boa-fé, a liquidação tempestiva do débito atualizado monetariamente sanará o processo, se não houver sido observada outra irregularidade nas contas", combinado com o §3º do art. 202 do Regimento Interno/TCU.
31.	Ocorre que a despeito desse juízo sobre a ocorrência de boa-fé e da decisão do juízo federal em Tocantins que pugnou pelo arquivamento do feito, no âmbito desta Corte de Contas não ficou demonstrado pelos responsáveis a escorreita aplicação dos recursos conveniados, pois conforme restou assente na decisão original, conclusão não alterada nas demais instâncias desta Corte, não lograram demonstrar a regular aplicação desses recursos, uma vez que "deixaram de apresentar documentos, tais como: Mapa de Controle de Abastecimento de Veículo (placa do veículo, condutor do veículo, dia, hora do abastecimento, quantidade de combustível abastecido no veículo) , Requisição de Abastecimento emitida pelo Escritório Central, Portaria de Autorização de Viagem expedida pelo setor competente, além de outros documentos probatórios da efetiva realização da despesa com os abastecimentos de combustível ora questionados."
32.	Tal circunstância, uma vez não superada no âmbito deste processo de controle externo, deve, portanto, ser ponderada em consonância com o exame da ocorrência da boa-fé, para efeito de aplicação do disposto no §3º do art. 202 do Regimento Interno/TCU, no sentido de rejeitar as alegações de defesa dos responsáveis e abrir novo e improrrogável prazo para recolhimento da importância devida, verbis:
"§ 3º Comprovados esses requisitos e subsistindo o débito, o Tribunal proferirá, mediante acórdão, deliberação de rejeição das alegações de defesa e dará ciência ao responsável para que, em novo e improrrogável prazo de quinze dias, recolha a importância devida."
33.	Tal conclusão, determina a aplicação da regra do parágrafo 4º do mesmo dispositivo que reza: "Na hipótese do parágrafo anterior, a liquidação tempestiva do débito atualizado monetariamente saneará o processo e o Tribunal julgará as contas regulares com ressalva e dará quitação ao responsável".
34.	Portanto, ante as particularidades do presente feito, julgado insubsistente o acórdão recorrido, bem como o Acórdão 4539/2014-TCU-Segunda Câmara, pugno pela reforma do Acórdão 5717/2013-TCU-Segunda Câmara e proponho seja proferida deliberação de rejeição das alegações de defesa dos responsáveis com a abertura de novo e improrrogável prazo para o recolhimento da importância devida, desta feita sem a cobrança de juros de mora conforme estabelece o dispositivo regulamentar, autorizando, desde logo, nos termos do art. 217 do Regimento Interno o parcelamento da dívida em 36 (trinta e seis) parcelas mensais e consecutivas.
35.	Por fim, ante a referência dos embargantes, registro que o presente caso não se iguala ao processo TC-Processo 018.930/2010-7 apontado como paradigma na peça recursal, pelo fato de naquele feito o Tribunal examinar toda a documentação comprobatória da execução do convênio, para ao final concluir pela regularidade com ressalvas das contas do responsável, o que não ocorreu neste, cujos documentos comprobatórios, como visto, não foram integralmente passíveis de juntada aos autos.
Ante o exposto, voto por que o Tribunal adote o acórdão que ora submeto ao colegiado.
TCU, Sala das Sessões Ministro Luciano Brandão Alves de Souza, em 11 de fevereiro de 2020.
Ministro JOÃO AUGUSTO RIBEIRO NARDES 
Relator